【裁判字號】    94,上更(一),12
【裁判日期】    950516
【裁判案由】    清償借款
【裁判全文】
臺灣高等法院民事判決                94年度上更(一)字第12號
上  訴  人  合作金庫商業銀行股份有限公司
法定代理人  己○○
訴訟代理人  戊○○
            丙○○
            丁○○
            甲○○
被  上訴人  乙○○
訴訟代理人  黃三榮律師
複  代理人  翁焌旻律師
訴訟代理人  鄭渼蓁律師
上列當事人間請求清償借款事件，上訴人對於中華民國91年 9月
23日臺灣台北地方法院91年度訴字第1963號第一審判決提起上訴
，經最高法院第 1次發回更審，本院於95年5月2日言詞辯論終結
，判決如下：
    主  文
上訴駁回。
第一、二審及發回前第三審訴訟費用由上訴人負擔。
    事實及理由
一本件上訴人之法定代理人已由梁成金變更為己○○，有股份有
  限公司變更登記表在卷可稽 (見本審卷20頁) ，己○○聲明承
  受訴訟，核無不合。又已更名為「合作金庫商業銀行股份有限
  公司」。先予敘明。
二上訴人主張：訴外人聯晶科技有限公司（下稱聯晶公司）邀同
  被上訴人為連帶保證人，於民國87年 3月17日與伊簽訂擔保透
  支契約（下稱系爭透支契約），約定以新台幣（下同）580 萬
  元為透支限度，透支期限自87年3月17日起至88年3月17日止，
  利息按年息9.375%計算，每月結息一次，同時滾入原本，屆期
  本息如數清償。如逾期償還時，除按上項利率付息外，其逾期
  在六個月以內者，另按原利率一成計付利息，逾期在六個月以
  上者，另按利率二成加付違約金。聯晶公司至87年10月 1日止
  計透支 5,797,665元，伊自聯晶公司及另一連帶保證人鄧仁和
  受償部分本金及利息，至89年8月3日止，尚有本金 1,597,711
  元未受償，伊自得依擔保透支契約及連帶保證之法律關係，請
  求被上訴人如數給付。乃原審竟為伊敗訴之判決，爰提起上訴
  ，聲明：
  (一)原判決廢棄。
  (二)被上訴人應給付上訴人 1,597,711元，及自89年8月4日起至
    清償日止，按年息 8.75%計算之利息，暨自89年9月4日起至
    清償日止，逾期在六個月以內者，按上開利率 10%，逾期超
    過六個月以上者，按上開利率20%加付違約金。
三被上訴人則以：伊未曾簽署系爭契約，且未同意擔任聯晶公司
  之連帶保證人，自不須負償還之責任等語，資為抗辯。並聲明
  ：上訴駁回。
四上訴人主張之聯晶公司借款及尚欠款等事實，業據提出擔保透
  支約定書、授信約定書、合作金庫支存客戶全部資料查詢單、
  台灣省合作金庫各類存款分戶交易明細表、台灣板橋地方法院
  民事執行處通知、台灣板橋地方法院公告等件為證，且為被上
  訴人所不爭執，堪認上訴人主張聯晶公司迄89年8月3日止，仍
  積欠本金1,597,711元未清償一節，應屬可採。
五被上訴人雖自承曾赴上訴人銀行與行員張榮松洽談，但否認擔
  任聯晶公司之連帶保證人及簽訂任何契據（見原審卷54頁、本
  審卷209頁）。則上訴人主張被上訴人曾於81年2月20日書立授
  信約定書（見原審卷12頁），又在系爭透支契約（見原審卷10
  頁）簽名蓋章同意擔任連帶保證人，應就主債務人聯晶公司之
  未償債務負連帶清償責任之利己事實，負舉證之責任。
六經查，上訴人提出被上訴人名義之授信約定書計有兩份，其一
  為80年8月26日期，另一為81年2月20日期（見本院前審卷(一)29
  、30頁、原審卷12頁），其上所示被上訴人留存印鑑之印文字
  體明顯不同，已有可疑。且該二份授信約定書上之被上訴人「
  乙○○」簽名，經送請財團法人臺灣經濟發展研究院鑑定結果
  ，認該二簽名與本院函調之被上訴人79年 7月24日入出境許可
  申請書（見本審卷 115頁）上被上訴人之簽名，「近似度低」
  （見本審卷158頁及外放「筆跡印文鑑定研究報告書1頁」）。
  該入出境許可申請書簽名欄，需由本人親自簽名或蓋章，已據
  內政部警政署入出境管理局函復在卷（見本審卷 192頁）。雖
  該局於國民入出國境時，並無查核簽名機制，但該申請書製作
  於本件擔保之前，當時並無糾紛發生，已難認其上非經被上訴
  人本人親自簽名；且縱認尚有疑問，於上訴人舉證證明該二份
  授信約定書上確經被上訴人親自簽名之前，仍難為有利於上訴
  人之認定。
七其次，系爭透支契約所載簽訂日期為87年 3月17日（見原審卷
  10頁），其上連帶保證人欄固有被上訴人之簽名及印文，惟依
  被上訴人護照及內政部警政署入出境管理局入出國境日期證明
  書之記載，被上訴人自87年 2月21日出境，迄同年10月17日始
  入境（見原審卷41、42、95頁），即系爭透支契約簽訂時，被
  上訴人未在國內，自無法前往上訴人處簽名用印，是被上訴人
  抗辯該透支契約未經其本人親自簽名蓋章一節，即堪信為真實
  。上訴人雖主張系爭透支契約上之被上訴人印文，與其81年 2
  月20日授信約定書上之印文相同，即堪認系爭透支契約連帶保
  證人欄之被上訴人印文，係由其留存印鑑章所蓋，其自應負連
  帶保證人之責云云。惟姑不論上訴人尚未能確實舉證證明81年
  2 月20日授信約定書上之被上訴人名義印文為真正，所稱已有
  未足，縱認是實，經本院將該二文件之原本，送請財團法人臺
  灣經濟發展研究院鑑定結果，認81年2 月20日授信約定書上「
  乙○○」之印文，與87年 3月17日系爭透支契約上連帶保證人
  「乙○○」之印文，不完全相同（見本審卷 158頁及外放「筆
  跡印文鑑定研究報告書 2頁」），是上訴人上開主張，仍屬不
  能證明。至證人張榮松固到場證稱81年 2月20日授信約定書係
  被上訴人親自簽名用印，由其對保等語（見本院前審卷(一) 151
  頁）。惟該證人係上訴人之職員，又為本件第一審上訴人即原
  告之訴訟代理人，就本件授信約定之真偽，有事實上及法律上
  之利害關係，已難期其證言無偏頗而可採信；且縱認其所證為
  真，因該授信約定書與系爭透支契約上之被上訴人名義印文「
  不完全相同」，已如上述，亦無從證明系爭透支契約上被上訴
  人名義之印文為真正，而得認被上訴人應負授權人之責任。
八按請求履行債務之訴，除被告自認原告所主張債權發生原因之
  事實外，應先由原告就其主張此項事實，負舉證之責任，必須
  證明其為真實後，被告於其抗辯事實，始應負證明之責任，此
  為舉證責任分擔之原則。又民事訴訟如係由原告主張權利者，
  應先由原告負舉證之責，若原告先不能舉證，以證實自己主張
  之事實為真實，則被告就其抗辯事實即令不能舉證，或其所舉
  證據尚有疵累，亦應駁回原告之請求。最高法院43年台上字第
  377號及17年上字第917號分別著有判例。本件上訴人既未能證
  明其認被上訴人應負連帶保證人所依據之系爭透支契約為真正
  ，則其主張被上訴人應負主債務人聯晶公司之連帶保證責任，
  請求被上訴人連帶給付1,597,711元本息，即屬無據。原審為
  上訴人敗訴之判決，經核於法洵無違誤。上訴意旨指摘原判決
  不當，求予廢棄改判，非有理由，其上訴自應予以駁回。
九至被上訴人名下之不動產，固曾於81年 2月間設定抵押權與上
  訴人（見原審卷96至98頁），然上訴人既無法證明87年 3月17
  日之系爭透支契約係被上訴人親為或授權他人而為，則該抵押
  權之設定及兩造其他攻擊防禦方法，經審核後與本件判決結果
  已不生影響，爰不予審酌及贅論，併此敘明。
據上論結，本件上訴為無理由，依民事訴訟法第449條第1項、第
78條，判決如主文。
中    華    民    國    95    年    5     月    16    日
                  民事第十六庭審判長法  官  沈方維
                                    法  官  湯美玉
                                    法  官  張競文
正本係照原本作成。
如不服本判決，應於收受送達後20日內向本院提出上訴書狀，其
未表明上訴理由者，應於提出上訴後20日內向本院補提理由書狀
（均須按他造當事人之人數附繕本）上訴時應提出委任律師或具
有律師資格之人之委任狀；委任有律師資格者，另應附具律師資
格證書及釋明委任人與受任人有民事訴訟法第466條之一第一項
但書或第二項（詳附註）所定關係之釋明文書影本。
中    華    民    國    95    年    5     月    18    日
                                    書記官  鄭麗兒
附註：
民事訴訟法第四百六十六條之一（第一項、第二項）：
對於第二審判決上訴，上訴人應委任律師為訴訟代理人。但上訴
人或其他法定代理人具有律師資格者，不在此限。
上訴人之配偶、三親等內之血親、二親等內之姻親，或上訴人為
法人、中央或地方機關時，其所屬專任人員具有律師資格並經法
院認為適當者，亦得為第三審訴訟代理人。


司法院資訊處製作；財團法人民間司法改革基金會備份。
